【裁判字號】    90,台上,5241
【裁判日期】    900823
【裁判案由】    妨害國幣懲治條例等罪
【裁判全文】
最高法院刑事判決                                九十年度台上字第五二四一號
    上  訴  人  戊○○
                甲○○
                丁○○
                丙○○
右上訴人等因妨害國幣懲治條例等罪案件，不服台灣高等法院中華民國八十八年六月
九日第二審判決（八十八年度上訴字第一二四九號，起訴案號：台灣台北地方法院檢
察署八十六年度偵字第一二三四七、一二四○○號），提起上訴，本院判決如左：
    主  文
上訴駁回。
    理  由
按刑事訴訟法第三百七十七條規定，上訴於第三審法院，非以判決違背法令為理由，
不得為之。是提起第三審上訴，應以原判決違背法令為理由，係屬法定要件。如果上
訴理由狀並未依據卷內訴訟資料，具體指摘原判決不適用何種法則或如何適用不當，
或所指摘原判決違法情事，顯與法律規定得為第三審上訴理由之違法情形，不相適合
時，均應認其上訴為違背法律上之程式，予以駁回。本件(一)戊○○、甲○○上訴意旨
略稱：(1)伊二人於民國（下同）八十六年（上訴理由狀誤載為八十五年）三、四月間
對於參與洪文祥、乙○○印刷新台幣五百元偽鈔事漸生悔意，並於同年四月中、下旬
因己意退出參與，未著手參與印製偽鈔，有關其後製版、印製事宜，伊二人全不知情
。至於戊○○於同年四月下旬將修改完成之偽鈔電版（即底版）交付洪文祥，係因該
底版原為洪某所有，戊○○於退出參與時將之寄還洪某，乃人之常情。伊二人因於同
年四月下旬退出參與，故同年五月印製偽鈔時，洪文祥、乙○○（下稱洪、林二人）
始需另行委請陳瀅吉介紹丁○○印刷偽鈔，甲○○亦不交出鈔紙給洪、林二人使用，
洪、林無鈔紙可用，而改使用道林紙，又因戊○○代覓之蔡宗德、鄭永發亦於同年四
月下旬退出，故洪、林另行偽造蔡宗德名義承租高雄市房屋作印製場所，另行委請陳
永芳製版，且於八十六年（上訴理由狀誤為八十五年）五月印製偽鈔時，本應使用丙
○○購買之機器，亦無該等機器可資使用，原審對該等有利於伊二人之事證不加採用
，亦未於判決說明其理由，有判決理由不備之違誤。(2)有關高雄市三民區○○○街二
八巷八之一號印製場所之租用，蔡宗德並無出面租用，該屋租約有關承租人蔡宗德之
簽署，請送法務部鑑定筆跡，並請傳喚房東到庭指認即可知悉，有關高雄印製偽鈔之
版並非鄭永發修整底片製成之版，請將二種版作比對，即可知高雄印製偽鈔之版，非
戊○○所提供。伊二人並請鑑聽八十五年四月中、下旬之錄音帶，以證明伊二人已於
八十五年四月中、下旬明白向洪、林二人表示退出，不再參與，此均未蒙原審調查，
原判決有應調查之證據漏未調查之違誤。(3)伊二人行為僅止於準備器械、原料，實際
上並無著手印製偽鈔，僅應論以刑法第一百九十九條之罪，原審論處妨害國幣懲治條
例罪刑，實有違誤。(4)關於原判決認定戊○○犯幫助意圖供行使之用而收受有價證券
罪部分：洪文祥於八十四年六、七月間已與綽號「聰勳」者認識，其二人之認識，亦
非戊○○介紹，此有證人李海龍可資傳喚證實，原審未傳喚李海龍到庭說明，誤以戊
○○介紹洪文祥與綽號「聰勳」者認識，而認定戊○○幫洪文祥、乙○○收集偽造之
人民幣，有應調查之證據漏未調查之違誤等語。(二)丁○○上訴意旨略稱：案發前數天
，洪文祥找伊稱有印刷品要做等語，伊原不知情，隨同前往始發現是印刷紙鈔，本想
即離去，但陳登良、陳永芳兩人恐伊洩密，形同脅迫隨即控制伊之行動，致伊身不由
己，伊勉強收下他們所付之區區錢款，是為了避禍，因而誤觸法網，實情可憫恕，伊
素行良好，且肩負扶養父母及胞兄之子之家庭重責，請從輕處理並賜予緩刑等語。(三)
丙○○上訴意旨略稱：原判決認定伊參與約定分得偽造幣券利潤，負責品管及購買設
備，帶同洪文祥至台北、桃園地區採購印刷機等物，並負責偽鈔色澤之調合及印刷機
之校對調整，提供偽鈔底片樣版予鄭永發等事實，未明理由，且伊雖知悉戊○○有
偽造幣券之意思，但格於親戚關係，不得不在某程序參與，實較鄭永發更有犯罪情狀
可憫恕之情形，原審就此答辯，亦未明未予採納理由，此均有判決不備理由之違法
等語。
惟查(一)採證認事以及在法定刑內量處刑罰乃事實審法院之職權，本件原判決認定上訴
人四人有事實欄所載之犯行，因而撤銷第一審有關其四人部分之不當判決，改判論處
其四人共同意圖供行使之用而偽造幣券未遂罪刑，又論處戊○○幫助意圖供行使之用
而收集偽造有價證券罪刑，係依憑其四人及同案被告乙○○、陳燈良、陳永芳等人於
警訊、檢察官偵查中或第一審法院審理中之供述，相互印證，並參佐卷附現場照片、
監聽錄音帶及譯文以及扣案之偽鈔半成品、供偽造用之器械原料等事證，為其論罪之
基礎。並明：(1)戊○○、甲○○雖辯稱：伊等於八十六年四月下旬即退出，未再參
與同年五月以後其他被告在高雄之印製偽鈔行為等語，惟據同案被告鄭永發於第一審
法院供承戊○○、丙○○交給伊之底片（指偽製偽鈔之底片）經伊修改完成，整合起
來就可以曬版等語（見一審卷第一○七頁）以及同案另一被告洪文祥於檢察官偵查中
供稱：戊○○並無說不再參與，伊拿原版給戊○○改版，之後再拿給陳永芳燒版及排
版等語（見偵字第一二三四七號偵查卷第六十六頁背面、第一○二頁），參酌戊○○
與甲○○通話紀錄八十六年四月十九日之對話，戊○○、甲○○、丙○○等至八十六
年四月下旬才考慮是否繼續合作之問題；又戊○○將交由鄭永發修改完成之底版交予
洪文祥，洪某即託陳永芳完成製版並展開印製工作，戊○○等並未能停止共犯行為之
繼續，並防止結果之發生，與刑法有關中止犯規定不合，足認戊○○、甲○○所辯：
伊等於八十六年四月中、下旬已因己意退出，未著手參與印製偽鈔行為等語並非可採
。(2)丁○○雖辯稱：伊原不知要印何物，到現場始知要印偽鈔，才不得不為其操作印
刷機器等語，惟從丁○○、洪文祥於偵審中之供述可知，其係三次利用深夜前往由外
上鎖之房屋內從事印製偽鈔，又收受高額之工薪，至現場已知印製偽鈔，仍未拒絕參
與，自難以上開所辯推卸刑責等理由綦詳。查依上訴人四人及同案被告乙○○、陳燈
良、陳永芳等人上開於警訊、檢察官偵查中或第一審法院審理中之供述，並參酌戊○
○於偵查中供稱：「本案我只參與前半部，後我發現洪文祥把我當人頭，我就決定不
再參與」等語（見偵字第一二三四七號卷第六十六頁背面），甲○○於偵查中供稱：
「原洪（指洪文祥）答應要分我們三成（指偽造偽鈔之利潤）」，於第一審法院審理
中供稱：「（電版）是我幫為介紹給戊○○的，但確實日期忘了，偽鈔之用紙是洪文
祥從高雄載上來的，且只有載一批，……我只負責裱褙。……我一直參與至三月底我
才不做，並有（向）戊○○講的，到四月底，又講不做了，蔡某並有打電話給洪文祥
說明我不做，而洪文祥有北上跟我說明分紅之事」等語（見一審卷第一○六頁）。丁
○○於同法院審理中供承：「我承認有受僱洪文祥而操作機器，而我於操作機器時知
道他們是印偽鈔，是四月二十日去的，是去工作的第二天才知道的。我是負責印刷而
已，我拿到洪文祥給我的五萬元」等語（見一審卷第一○五頁）。丙○○於同法院審
理中供承：「我知道是要印偽鈔，整紙機、油壓器是蔡宗德跟我講他朋友要，而我帶
洪文祥去買的，……」、「我知道他們是印偽鈔，是一剛開始不知情，是提供意見後
才知道，但我承認有罪，我確實去買機器前即知道是用於印偽鈔用的」（見一審卷第
一○五頁背面、第一○六頁），又戊○○雖於偵查中即辯稱：印製偽鈔之底片原版都
是洪文祥提供的等語，否認非伊提供底版，惟洪文祥於偵查中即供承：「我是拿原版
給蔡（指戊○○）改版，後再拿給陳永芳燒版及排版」等語（見偵字第一二三四七號
卷第一○二頁背面），核與陳永芳於警訊時供稱：伊於八十六年五月二十二日在高雄
市被警查獲，同年四月間洪文祥交給伊底片電版叫伊幫他製版等語等情（見同上卷第
十一頁、第十二頁）相符，足證洪文祥確係利用戊○○交由鄭永發修整製成之底版託
陳永芳製版用以印製新台幣五百元偽鈔無訛。戊○○上訴意旨指稱，有關高雄印製偽
鈔之版非鄭永發修整底片製成之版，顯與上開事證不符，原審縱未依請求將二種版作
比對，及調查高雄市印製偽鈔場所之租用是否為蔡宗德簽署租約租用等項，亦於判決
之結果，不生影響。又原審依憑上開事證，參酌前述附卷及扣案之證物，憑以認定戊
○○、洪文祥後來縱有停止參與犯罪之情事，惟未能防止共犯行為之繼續，並防止結
果之發生，與刑法中止犯之規定不符，併戊○○、洪文祥之行為，非可認為僅構成刑
法第一百九十九條之罪，上訴人四人均有意圖供行使之用，著手偽造新台幣五百元幣
券而未遂之犯行，自無不合。原判決核無戊○○、甲○○上訴意旨(1)、(2)、(3)項所陳
違誤情事。(二)次查，原判決關於論處戊○○幫助收集偽造有價證券罪刑部分，已詳
係依憑洪文祥及戊○○二人在偵查中之供述，為其論定之基礎，已足顯示：戊○○非
僅介紹「聰勳」與洪文祥認識而已，是以原審縱未傳喚李海龍到庭查證洪文祥與「聰
勳」認識之情形，亦與判決結果無影響，併難執以指摘原判決即有調查未盡之違法。
(三)又查，原判決對於上訴人丁○○、丙○○二人量刑部分，已明係審酌渠等犯罪之
動機、目的、手段、分工之程度、所生之危害暨犯罪後之態度等一切情狀，為適當量
刑。又其二人之宣告刑均逾有期徒刑二年，並不符刑法第七十四條規定緩刑之要件，
且其二人犯罪情狀亦無客觀上可資憫恕之情形，自不能以原判決未依刑法第五十九條
酌減其刑，或未明不能依該規定酌減其刑之理由，遽指即有判決不備理由之違誤。
上訴人四人其餘上訴意旨，均係就原審採證認事職權之行使，徒憑己見，重為事實上
之爭辯，亦非適法之上訴理由。綜上論述，上訴意旨所陳各項，均與法律規定得為第
三審上訴理由之違法情形不相適合，渠等上訴均為違背法律上之程式，應予駁回。
據上論結，應依刑事訴訟法第三百九十五條前段，判決如主文。
中      華      民      國     九十     年      八      月    二十三    日
                              最高法院刑事第十二庭
                                  審判長法官  呂  潮  澤
                                        法官  陳  世  雄
                                        法官  孫  增  同
                                        法官  林  開  任
                                        法官  蕭  權  閔
      右正本證明與原本無異
                                              書  記  官
中      華      民      國     九十     年      八      月    二十九    日


司法院資訊處製作；財團法人民間司法改革基金會備份。
